【裁判字號】    95,上訴,1189
【裁判日期】    950912
【裁判案由】    違反毒品危害防制條例
【裁判全文】
臺灣高等法院高雄分院刑事判決        95年度上訴字第1189號
上  訴  人  臺灣高雄地方法院檢察署檢察官
被      告  甲○○
                    （現於臺灣高雄第二監獄執行中）
指定辯護人  本院公設辯護人  乙○○
上列上訴人因被告違反毒品危害防制條例案件，不服臺灣高雄地
方法院94年度訴字第448 號中華民國95年4 月27日臺灣高雄地方
法院檢察署93年度偵字第1264號），提起上訴，本院判決如下：
    主  文
原判決撤銷。
甲○○連續轉讓第二級毒品，累犯，處有期徒刑壹年；又連續販
賣第二級毒品，累犯，處有期徒刑捌年。扣案如附表編號2 、3
所示之物均沒收銷燬；販賣毒品所得新臺幣伍佰元沒收，如全部
或一部不能沒收時，以其財產抵償之。應執行有期徒刑捌年拾月
。扣案如附表編號2 、3  所示之物均沒收銷燬；販賣毒品所得新
臺幣伍佰元沒收，如全部或一部不能沒收時，以其財產抵償之。
    事  實
一、甲○○（綽號「強仔」）於民國81年間，因違反肅清煙毒條
    例案件，經臺灣高雄地方法院以81年訴字第3352號判處有期
    徒刑3 年8 月確定；又於同年因違反麻醉藥品管條例、竊盜
    、賭博等案件，經本院以81年上訴字第2907號判決判處有期
    徒刑6 年、8 月確定，嗣上開2 案（共4 罪）經定執行刑為
    有期徒刑10年確定，並於87年3 月3 日縮短刑期假釋出監並
    交付保護管束，嗣於91年4 月17日假釋期滿未經撤銷而以執
    行完畢論。詎其仍不知悔改，明知甲基安非他命係毒品危害
    防制條例第2 條第2 項第2 款所列之第二級毒品，不得販賣
    、轉讓、持有。又其因曾將衣物送往高雄市新興區○○○路
    111 號「采虹洗衣店」清洗，因而與該店老闆鍾彩文（其本
    身有施用甲基安非他命行為）認識；鍾彩文其後因得知甲○
    ○亦有施用甲基安非他命行為，進而向甲○○索取甲基安非
    他命施用，胡益燿竟基於轉讓第二級毒品甲基安非他命之概
    括犯意，連續於(一)92年12月15日晚上10時29分24秒許，鍾彩
    文以其所有之0000000000號行動電話撥打甲○○所使用（係
    其母胡鄭春仔所有）之門號0000000000號行動電話，向甲○
    ○表示欲施用第二級毒品甲基安非他命，甲○○即於同日前
    往鍾彩文住處，無償轉讓約供施用1 次數量（約1 至2 粒米
    之量）之第二級毒品甲基安非他命予鍾彩文施用；(二)92年12
    月22 日23 時2 分11秒，甲○○以其所有之上開電話與鍾彩
    文聯絡時，鍾彩文復要求甲○○提供上開毒品供其施用，甲
    ○○再於同日某時，前往鍾彩文住處，無償轉讓約供施用1
    次數量（約1 至2 粒米之量）之第二級毒品甲基安非他命予
    鍾彩文施用（其轉讓之量合計未逾淨重10公克）。
二、甲○○又另行意圖營利，基於販賣第二級毒品甲基安非他命
    之概括犯意，連續於(一)92年12月16日晚上10時7 分41秒許，
    黃國永以其使用之0000000000號行動電話撥打甲○○所使用
    之上開行動電話，向甲○○購買價值新臺幣（下同）5 百元
    之甲基安非他命，並請甲○○將上開毒品置於鍾彩文上開處
    所，嗣甲○○因臨時調不到甲基安非他命，遂無法交付上開
    毒品予黃國永，該筆交易始未完成。復於(二)92年12月22日零
    時9 分26秒許，真實姓名年籍均不詳綽號「宏仔」之成年男
    子以其所有之0000000000號行動電話撥打甲○○所使用之上
    開行動電話，欲向甲○○購買價值500 元之甲基安非他命，
    惟因甲○○並無存貨，乃應稱要再調看看，旋於同日零時14
    分57秒許，「宏仔」再度以電話聯繫甲○○，甲○○則向「
    宏仔」稱已調到上開毒品，並約定至甲○○住處取貨，甲○
    ○乃於當日交付上開毒品予「宏仔」，並收取價金5 百元。
    嗣於93年1 月7 日10時40分許，為警持搜索票至甲○○位於
    高雄市○○區○○路70巷58號住處，循線查獲上情，並扣得
    甲○○所有如附表所示之物。
三、案經高雄市政府警察局移送臺灣高雄地方法院檢察署檢察官
    偵查起訴。
    理  由
一、證據能力之認定：
  (一)被告甲○○於原審雖稱：我於93年1 月8 日第4 次警詢筆錄
    不實在，且當時毒癮發作等語，惟被告於警詢時之陳述，並
    無遭受任何強暴、脅迫、利誘等不正方法取供；被告自白內
    容核與警詢筆錄記載內容相符；且該錄音係全程連續錄音，
    並無任何剪接變造情形；被告回答問題之語氣平和流暢，多
    能針對所詢問題切題回答，亦無所謂意識不清之情形，均經
    原審依職權勘驗被告警詢錄音帶，且作成勘驗筆錄在卷可稽
    （見一審卷第71至75頁），從而其在警詢中所為陳述自得為
    證據。
  (二)證人鍾彩文及黃國永在偵查所為陳述，業已依法具結，並無
    顯不可信之特別情況，其中鍾彩文並於原審到庭經被告行使
    對質詰問權；而黃國永則經原審傳喚未到，被告復於本院審
    理表示不須再行傳喚，並同意其在偵查中所為陳述得作為證
    據，是證人鍾彩文及黃國永在偵查中所為陳述，均得為證據
    。
二、被告轉讓第二級毒品部分：
    被告甲○○對於連續2 次無償轉讓第二級毒品甲基安非他命
    予鍾彩文施用之犯行，業據其於原審及本院審理中坦承不諱
    ，核與證人鍾彩文於原審審理中供述被告確有無償提供甲基
    安非他命予其施用等情大致相符，且有92年12月15日及同年
    12月22日被告0000000000號行動電話通聯記錄（外放）、通
    訊監察書（見本院卷第42頁）及通訊監察譯文表在卷可稽（
    見偵卷第45、46頁）足認被告此部分自白核與事實相符。
三、被告販賣第二級毒品部分：
    訊據被告矢口否認有上開犯罪事實二、(一)、(二)販賣第二級毒
    品甲基安非他命之犯行，辯稱：我沒有販賣第二級毒品，我
    是和黃國永一起出錢買毒品，每個人差不多出5 百元，由我
    負責去買毒品，黃國永去買飲料，大家再一起施用，他沒有
    跟我說要用5 百元向我買甲基安非他命，他要我將毒品放在
    鍾彩文那裡，但因買不到，所以沒有拿過去；另外，我不知
    道「宏仔」是誰，也沒有賣甲基安非他命給他；辯護意旨則
    以：被告是自己施用毒品並沒有營利的意圖，是員警一直誘
    導被告自白幫人購買毒品，賺取部分毒品作為價差，縱使被
    告有幫人購買毒品以賺取小部分毒品供己施用，也是委託購
    買者贈與，作為事後酬謝，並無對價關係，難認被告有營利
    意圖云云，資為辯護。經查：
  (一)本件自被告住處扣得疑似疑似甲基安非他命之晶體2 包（附
    表編號2 、3） 、疑似甲基安非他命及海洛因白色粉末1 包
    （附表編號1） ，經分別送往高雄醫學大學附設中和紀念醫
    院、法務部調查局檢驗，結果均確含第二級毒品甲基安非他
    命及第一級毒品海洛因成分，有該扣案物及附表編號1 至3
    之檢驗報告各1 紙在卷可憑，先予敘明。
  (二)證人黃國永在偵查中證稱：「（檢察官問：92年12月26日晚
    上10點多是不是有打電話向甲○○買500 元「硬的」（指甲
    基安非他命）先放在鍾彩文那邊？甲○○有沒有拿過去？）
    我確實有撥這通電話，因為我要上班，我不知道甲○○有沒
    有拿過去」等語（見偵卷第110 頁），核與證人鍾彩文於偵
    查中結證內容相符（見偵卷第104 頁）；再者，經檢察官依
    法對被告所使用之門號0000000000號行動電話核發通訊監察
    書（見本院卷第42頁，監察期間自92年12月1 日起至同年12
    月30日止），可見黃國永確有於92年12月16日22時7 分許，
    撥打被告所使用之前開電話，向被告表示要買500 「硬的」
    ，先放在「文仔」那邊，他會去拿等語，此有通訊監察譯文
    可參（見偵查卷第45頁）；而被告已承認前開通訊內容係其
    聲音（見本院卷第33頁），及其與黃國永談話內所提及之「
    硬的」，是指甲基安非他命等語（見偵查卷第93頁），足認
    被告確有以500 元之價格出售甲基安非他命給黃國永而未遂
    之事實。
  (三)被告於警詢時陳稱：於92年12月22日，有「宏仔」之男子打
    我所持用之0000000000號行動電話，向我調500 元毒品，電
    話中是我的聲音，我都是賣安非他命等語（見警卷第17頁）
    ；復於93年1 月8 日偵訊時亦陳稱：在92年12月22日「宏仔
    」有向我調500 元的毒品，我不知「宏仔」的本名等語（見
    偵卷第5 頁）；復於本院審理中供稱：綽號「宏仔」之人有
    以500 元向我買甲基安非他命等語（見本院卷第32頁）；且
    依前開通訊監察譯文（見警卷第28頁）可見於92年12月22日
    0 時9 分3 秒許，「宏仔」以門號0000000000號行動電話撥
    打被告之前開行動電話表示「找被告拿500 元毒品，被告說
    現在沒貨要調」等語，其後於0 時14分54秒許之聯內容為：
    「被告調到毒品5 百元要「宏仔」自行到家裡拿」等語，足
    認被告確有販賣5 百元之甲基安非他命給「宏仔」之人，並
    已交付之事實。
  (四)查甲基安非他命係毒品，其販賣者因對國家社會危害甚大而
    應受重罰，為政府一再明令宣導，並為媒體所一再宣導，被
    告既曾有非法化學合成麻醉藥品前科，此有臺灣高等法院被
    告前案紀錄打可參，對此自無不知之理；再者，甲基安非他
    命物稀價昂，販賣者茍無利可圖，應無甘冒被供出來源或被
    檢警查緝法辦之危險，而平價或低價販賣甲基安非他命之理
    ，則被告販賣甲基安非他命之行為，均係出於營利之意圖甚
    明。
  (五)綜上所述，被告及其辯護人上開所辯，均不足採信，本案事
    證明確，被告上開犯行，洵堪認定，應依法論科。又檢察官
    雖認被告係與「泰山」之人共同販賣甲基安非他命，惟被告
    於警詢中先則供稱：我的毒品是向「泰山」買的，我沒有替
    「泰山」賣毒品（見警卷第4 頁）；其後於偵查中又稱：我
    有時會幫別人去向「泰山」買毒品，錢全部交給「泰山」（
    見偵查卷第4 頁反面），足見其就「泰山」部分之陳述前後
    不一，且「泰山」之人又未到案，本院自難依被告前後不一
    之陳述，認定其與「泰山」之人間，就販賣甲基安非他命係
    共同正犯，附此敘明。
三、核被告轉該甲基安非他命給鍾彩文施用之行為，係犯毒品危
    害防制條例第8 條第2 項轉讓第二級毒品罪；就販賣甲基安
    非他命給黃國永及「宏仔」之人，係犯毒品危害防制條例第
    4 條第6 項、第2 項之販賣第二級毒品未遂罪；及毒品危害
    防制條例第4 條第2 項之販賣第二級毒品罪。被告持有第二
    級毒品安非他命之低度行為，均應為轉讓、販賣之高度行為
    所吸收，均不另論罪。被告先後2 次轉讓甲基安非他命予鍾
    彩文及先後2 次販賣甲基安非他命予黃國永（未遂）及「宏
    仔」（既遂），均時間緊接，手法相同，均觸犯構成要件相
    同之罪名，顯係分別基於概括犯意為之，均應依連續犯之規
    定論以一罪，除犯同條例第4 條第2 項販賣第二級毒品罪之
    法定刑無期徒刑部分依法不得加重外，就有期徒刑及罰金刑
    部分均加重其刑。被告上開連續轉讓第二級毒品及連續販賣
    第二級毒品犯行間，犯意各別，行為互殊，應予分論併罰。
    被告行為後，毒品危害防制條例雖於92年7 月9 日修正公布
    ，93年1 月9 日施行，其中第8 條第2 項之轉讓第二級毒品
    之罪刑並未修正，僅將原列於第4 項之未遂犯之處罰，移植
    於第5 項，本件被告2 次轉讓數量不詳之第二級毒品供鍾彩
    文施用，惟無積極證據證明被告轉讓之第二級毒品甲基安非
    他命數量有達淨重10公克以上之情事（依93年1 月9 日所制
    定之「轉讓持有毒品加重其刑之數量標準」，轉讓第二級毒
    品需達淨重10公克以上），而有加重事由存在，自無新舊法
    比較之問題，附此敘明。又被告行為後，刑法已於94年2 月
    2 日修正公布，同年7 月1 日施行，其中第56條關於連續犯
    之規定已經刪除，惟因本件如依修正前刑法第56條規定，係
    一罪論；如依修正後規定，則係數罪，對被告自屬不利，故
    本件依修正後刑法第2 條第1 項前段規定，仍有修正前刑法
    第56條連續犯之適用。又被告前於81年間，因違反肅清煙毒
    條例案件，經臺灣高雄地方法院以81年訴字第3352號判處有
    期徒刑3 年8 月確定；又於同年因違反麻醉藥品管條例、竊
    盜、賭博等案件，經本院以81年上訴字第2907號判決判處有
    期徒刑6 年、8 月確定，嗣上開2 案（共4 罪）經定執行刑
    為有期徒刑10年確定，並於87年3 月3 日縮短刑期假釋出監
    並交付保護管束，嗣於91年4 月17日假釋期滿未經撤銷而以
    執行完畢論之事實，有刑案資料查註紀錄表及台灣高等法院
    被告前案紀錄表可稽，其於受有期徒刑執行完畢5 年內，再
    犯本件有期徒刑以上之上開二罪，均為累犯，均應依法遞加
    重其有期徒刑及罰金部分之法定刑（販賣二級毒品之法定刑
    無期徒刑部分依法不得加重）。
四、原審以被告罪證明確而為論罪科刑，固非無見，惟就被告用
    之轉讓及販賣第二級毒品所用之前開行動電話，未敘明何以
    未予宣告沒收。檢察官上訴意旨認被告就轉讓及販賣甲基安
    非他命部分，應成立修正後藥事法第83條第1 項之販賣及轉
    讓禁藥罪，惟因被告之行為係在92年12月間，而藥事法則係
    於93年4 月21日始行修正公布，故應無修正後藥事法第83條
    第1 項之適用，而無理由，惟原判決既有可議之處，應由本
    院撤銷改判。爰審酌被告之品行非佳，貪圖己利，販賣安非
    他命予他人施用圖利，並轉讓毒品供人施用，業嚴重戕害他
    人身心健康，助長他人濫用毒品風氣，嚴重危害社會治安，
    惡性不輕，惟念其犯後坦承部分犯行，犯罪時間非長、次數
    非多、金額非鉅，犯罪所得尚微，及犯後態度等一切情狀，
    認檢察官求處之刑，尚嫌過重，爰分別量處如主文第2 項所
    示之刑，並定其應執行刑，以資懲儆。
四、扣案如附表編號2 、3 所示之物，分係第一級毒品及第二級
    毒品，已如前述，而包裝第二級毒品之塑膠袋與其上甲基安
    非他命均無法完全析離，不問屬於犯人與否，均應依毒品危
    害防制條例第18條第1 項前段之規定宣告沒收銷燬之，至鑑
    驗耗損之毒品已滅失，自無庸併予宣告沒收銷燬。被告販賣
    第二級毒品甲基安非他命予「宏仔」，得款500 元部分，係
    其因犯罪所得之財物，應依毒品危害防制條例第19條第1項
    之規定沒收之，如全部或一部不能沒收，應追徵其價額或以
    財產抵償之，又門號0000000000號行動電話，係被告之母胡
    鄭春仔所有，業經被告陳明在卷，並有用戶基本資料可參（
    見偵查卷第20頁），依法不得宣告沒收。至於附表編號1 所
    示之物，雖含海洛因及甲基安非他命。惟被告有施用海洛因
    及甲基安非他命行為，有高雄市立凱旋醫院煙毒尿液檢驗成
    績書可參（毒偵917 號卷第33頁），是此部分顯與被告轉讓
    或販賣甲基安非他命無關；又扣案疑似海洛因之白色粉末1
    包，經送請法務部調查局檢驗結果，均未發現含法定毒品成
    分，有該局調科壹字第220016736 號鑑定通知書可稽（見一
    審院卷第120 頁），自非違禁物；扣案吸食器11組、夾鏈袋
    70個，並無證據證明係被告供或預備供販賣、轉讓第二級毒
    品所用之物，難認與被告販賣、轉讓第二級毒品之犯行有關
    ，爰不另為沒收之諭知，附此敘明。
據上論結，應依刑事訴訟法第369 條第1 項前段、第364 條、第
299 條第1 項前段，毒品危害防制條例第4 條第2 項、第8 條第
2 項、第18條第1 項、第19條第1 項，刑法第11條、第2 條第1
項前段、第47條、修正前刑法第56條、第51條第5 款，判決如主
文。
本案經檢察官陳建年到庭執行職務。
中    華    民    國    95    年    9     月    12    日
                  刑事第三庭    審判長法  官  周賢銳
                                      法  官  謝宏宗
                                      法  官  黃仁松
以上正本證明與原本無異。
如不服本判決應於收受本判決後10日內向本院提出上訴書狀，其
未敘述上訴理由者，並得於提起上訴後10日內向本院補提理由書
狀（均須按他造當事人之人數附繕本）「切勿逕送上級法院」。
中    華    民    國    95    年    9     月    13    日
                                      書記官  馬蕙梅
附表：
┌──┬──────┬──┬───────────────────────┐
│編號│名        稱│數量│備                                         註 │
├──┼──────┼──┼───────────────────────┤
│1   │含海洛因及甲│ 1包│法務部調查局調科壹字第2200167336號鑑定通知書結│
│    │基安非他命之│    │果認含海洛因及甲基安非他命成分（合計淨重0.01公│
│    │白色粉末    │    │克，空包裝重0.18公克）（見一審卷第120 頁）    │
├──┼──────┼──┼───────────────────────┤
│2   │甲基安非他命│ 1包│高雄醫學大學附設中和紀念醫院94年12月6 日報告編│
│    │            │    │號0000－000 號檢驗報告結果呈甲基安非他命陽性反│
│    │            │    │應（驗前毛重1.67公克，驗後毛重1.65 公 克，含殘│
│    │            │    │留甲基安非他命無法剝離之包裝袋1 個）（見一審卷│
│    │            │    │第111 頁）                                    │
├──┼──────┼──┼───────────────────────┤
│3   │甲基安非他命│ 1包│高雄醫學大學附設中和紀念醫院94年12月6 日報告編│
│    │            │    │號0000－000 號檢驗報告結果呈甲基安非他命陽性反│
│    │            │    │應（驗前毛重0.74公克，驗後毛重0.72公克，含殘留│
│    │            │    │甲基安非他命無法剝離之包裝袋1 個）（見一審卷第│
│    │            │    │112 頁）                                      │
└──┴──────┴──┴───────────────────────┘
附錄本件判決論罪科刑法條：
毒品危害防制條例第4條第2項
製造、運輸、販賣第二級毒品者，處無期徒刑或7 年以上有期徒
刑，得併科新臺幣700萬元以下罰金。
前5項之未遂犯罰之。
毒品危害防制條例第8條第2項：
轉讓第二級毒品者，處6 月以上5 年以下有期徒刑，得併科新臺
幣70萬元以下罰金。


司法院資訊處製作；財團法人民間司法改革基金會備份。
